【裁判字號】    92,台上,1650
【裁判日期】    920402
【裁判案由】    違反森林法
【裁判全文】
最高法院刑事判決                              九十二年度台上字第一六五０號
    上  訴  人  甲○○
    選任辯護人  黃紹文律師
                黃溫信律師
                徐美玉律師
右上訴人因違反森林法案件，不服台灣高等法院花蓮分院中華民國九十一年十二月十
八日第二審更審判決（九十一年度上更(二)字第七七號，起訴案號：台灣台東地方法院
檢察署八十五年度偵字第一七五號），提起上訴，本院判決如左：
    主  文
原判決撤銷，發回台灣高等法院花蓮分院。
    理  由
本件原判決認定上訴人甲○○意圖為自己不法之所有，於民國八十四年七月至八十四
年十月初期間，利用其向台灣省林務局承租「台麒礦場」（位於台東縣台東林區管理
處成功事業區第四十林班地）採礦之機會，僱用至少二名以上具有犯意聯絡年籍不詳
之成年男子，使用不明機具，在上開林班之國有森林內，擅自設置（開闢）長達三千
八百七十四公尺之工作物（便道，詳如原判決附圖Ｂ所示）。並僱工以電鋸多次竊取
台灣省林務局台東林區管理處成功工作站所管理之森林主產物貴重牛樟、烏心石合計
十三株（被害材積四二．九五平方公尺，山價合計新台幣一百三十四萬九千四百八十
二元）。嗣於八十四年十月中旬為台東林區管理處成功事業區巡山員查獲等情。因而
撤銷第一審判決，改判論處上訴人結夥二人以上，竊取森林主產物，為搬運贓物使用
車輛罪刑，固非無見。
惟查：(一)按森林法第五十二條第一項第四款所謂結夥，須有共同犯罪之故意結為一夥
，並參與犯罪行為之實施，始能成立，若僅僱使他人盜伐，自己並未參加實施者，祗
得論以同款後段僱使他人犯之者之罪，不能依結夥二人以上之罪論科。原判決認定上
訴人僱用至少二名以上具有犯意聯絡年籍不詳之成年男子，使用不明機具，在該林班
之國有森林內，擅自設置便道，並僱工以電鋸多次竊取台灣省林務局台東林區管理處
成功工作站所管理之森林主產物貴重牛樟、烏心石等情。依此一認定之事實，上訴人
似僅僱工竊取森林主產物，自己並未參與實施，則上訴人之行為僅成立僱使他人犯之
者之罪，不能依結夥二人以上之罪論科，原判決卻依結夥二人以上之罪論處，自有適
用法則不當之違法。(二)按事實審法院未於審判期日，就上訴人否認犯罪所為有利之辯
解與證據，予以調查，亦不於判決理由內加以論列，率行判決，自屬於法有違。上訴
人於原審主張證人即林務局之巡山員吳宗泰、李勇柱於偵、審中均證稱於其等巡山期
間，並未見到上訴人有開路或盜伐林木之行為等語（見原審上訴字第二九四號卷第五
十一至五十三頁，原判決第二頁第十三、十四行）。此項抗辯何以不能為有利上訴人
之認定，原審既未於調查期日踐行調查，亦未於判決內審酌說明，揆諸前揭說明，自
有判決不備理由及調查未盡之違法。上訴意旨指摘原判決不當，為有理由，應認仍有
發回更審之原因。
據上論結，應依刑事訴訟法第三百九十七條、第四百零一條，判決如主文。
中      華      民      國    九十二    年      四      月      二      日
                              最高法院刑事第六庭
                                  審判長法官  吳  雄  銘
                                        法官  池  啟  明
                                        法官  石  木  欽
                                        法官  郭  毓  洲
                                        法官  吳  三  龍
      右正本證明與原本無異
                                              書  記  官
中      華      民      國    九十二    年      四      月      三      日


司法院資訊處製作；財團法人民間司法改革基金會備份。
